【裁判字號】    97,易,418
【裁判日期】    970509
【裁判案由】    竊盜
【裁判全文】
臺灣臺北地方法院刑事判決               97年度易字第418號
公  訴  人  臺灣臺北地方法院檢察署檢察官
被      告  乙○○
上列被告因竊盜案件，經檢察官聲請以簡易判決處刑（96年度偵
字第20371號），惟本院認不宜以簡易判決處刑（96年度簡字第
4058號），改依通常訴訟程序審理，判決如下：
    主  文
乙○○無罪。
    理  由
一、聲請簡易判決處刑意旨略以：被告乙○○前曾觸犯竊盜罪，
    經臺灣士林地方法院以88年度士簡字第334號判處有期徒刑5
    月，緩刑3年確定。又因觸犯竊盜等罪，由臺灣臺中地方法
    院判處應執行刑有期徒刑1年2月確定，於民國91年7月17日
    執行完畢；再因觸犯偽造文書案件，經臺灣高等法院以92年
    度上訴字第4612號判處有期徒刑4月，於93年7月26 日執行
    完畢。詎仍不知悔改，意圖為自己不法之所有，於民國96年
    8月2日0時18分，在臺北市中正區○○○路55號國光汽車客
    運股份有限公司（下稱國光客運）國道客運總站，見該公司
    所有之車號2U－826號營業大客車停放總站無人看管，竟將
    該車開離總站而竊取得手。嗣因乙○○駕駛該車，於同日0
    時12分，在臺北縣三重市○○○路235號前，與陳文風所有
    交由王敏雄駕駛之車號CV－1690號自用小客車發生擦撞，遂
    趕緊趁機駛離現場，於同日0時43分將該車開回國道總站停
    放，嗣因王敏雄報案始為警循線查獲上情，因認被告涉犯刑
    法第320條第1項之竊盜罪。
二、按犯罪事實應依證據認定，無證據不得認定犯罪事實；又不
    能證明被告犯罪或其「行為不罰」者，應諭知無罪之判決，
    刑事訴訟法第154條第2項、第301條第1項分別定有明文。又
    事實之認定，應憑證據，如未能發現相當證據，或證據不足
    以證明，自不能以推測或擬制之方法，為裁判基礎；且認定
    不利於被告之事實須依積極證據，苟積極證據不足為不利於
    被告事實之認定時，即應為有利於被告之認定（最高法院40
    年臺上字第86號、30年上字第816號判例意旨參照）。再按
    刑法第320條第1項之竊盜罪，以行為人主觀上有不法所有之
    意圖為必要，若僅係供己一時使用，於使用完畢後，即將之
    返還，乃屬學理上所稱之使用竊盜，並不在刑法第320條第1
    項規定範圍之內（最高法院83年度台上字第826號、86年度
    台上字第4976號判決意旨參照）。而上開主觀之不法所有意
    圖，既係竊盜罪構成要件之一部，自應依嚴格證明法則加以
    論斷。
三、聲請簡易判決處刑意旨認被告涉犯竊盜罪，無非係以證人甲
    ○○、呂榮聖及王敏雄之證述、卷附車籍資料、車輛毀損照
    片、監視錄影翻拍照片、和解書及估價單，及被告警詢時自
    白其擅自駕駛國光客運大客車之事實，因認被告係於肇事後
    將車輛駛回國光客運總站停放，並由國光客運與王敏雄和解
    ，為其主要論據。訊據被告於警詢時固坦承上開擅自駕駛車
    牌號碼2U-826號營業大客車之事實，而於本院審理時經合法
    傳喚、拘提均未到庭，惟查：
    (一)前揭被告將國光客運所有，由呂榮聖所管領之車牌號碼
      2U-826號營業大客車，於96年8月2日零時18分57秒許接近
      該車輛，並於同日零時21分38秒許將該車輛自國光客運總
      站側門即北平西路處駛離，期間與王敏雄所駕駛之
      CV-1690號自小客車發生車禍，並於同日零時44分24秒許
      將上開營業大客車駛回原停放處等情，業據被告於警詢時
      供承不諱，核與證人王敏雄、甲○○、呂榮聖證述大致相
      符（見偵查卷第5至11頁、第36至37頁），此外，被告駕
      駛上開營業大客車於上開時間進出國光客運總站等情，亦
      有監視器翻拍照片8張、甲○○提出之書面說明、和解書
      各1紙附卷可按（見偵查卷第22頁、第31至34頁、第41頁
      ），堪信為真。
    (二)聲請簡易判決意旨雖以，被告係於肇事後將上開營業大客
      車駛回國光客運總站停放，並由國光客運與王敏雄和解，
      其所辯尚難採信等語為本件論罪依據。然查，被告未經同
      意駕駛營業大客車時間前後僅20餘分鐘，時間短暫，期間
      雖有發生車禍，然據證人王敏雄、甲○○所述肇事經過，
      被告於車禍發生後並非逕行將上開營業大客車駛離，尚有
      下車商談理賠事宜，而非逕行逃逸；參以上開車輛既為國
      光客運營業用大客車，亦非如一般竊取車輛使用之人所得
      可供日常代步使用，銷贓亦屬不易；再者，被告經常出現
      於國光客運總站，並與司機聊天，且本件查獲被告過程亦
      係因被告於3天後返回國光客運總站候車座位處睡覺時，
      經該站站長即證人甲○○通知員警查獲，亦據證人甲○○
      證述明確（見偵查卷第8至9頁）。則果若被告確有竊盜之
      不法所有意圖，大可於肇事後將該車輛駛離逃逸，又何以
      會將上開車輛駛回國光公司原停放車輛位置置放，甘冒遭
      被害人發現之風險？並於案發後隔3天，復返回國光客運
      總站候車座位睡覺，而任令被害人報警查獲，諸此足見被
      告主觀上僅存有暫時借用被害人車輛之念頭，並無不法所
      有之意圖甚明。
    (三)另依被告於警詢時供陳：因為很多國光客運的司機都叫伊
      去考駕照，因此在96年8月2日0時許，看到車牌號碼2U-82
      6號大客車的鑰匙放在車上，因為伊想要練習，所以沒有
      告訴他們就將該大客車開出去，等到練習完，再將車子停
      回原位等語（見偵查卷第4頁）。綜上，被告辯稱伊是想
      練習駕駛，始將上開車輛駛離後並將該車輛駛回停放於原
      停放地點等語，自可信為真正，是其雖有未經被害人同意
      即駕駛上開營業大客車之事實，然其主觀上僅有供己一時
      使用之意欲，並無不法所有之意圖，此亦可自被告使用完
      畢後，即將上開大客車駛回原停放地點置放，且並未攜走
      大客車鑰匙乙節得悉，則依前揭有關「使用竊盜」之說明
      ，被告因無不法所有之意圖，應不成立刑法上之竊盜罪。
    (四)至被告上開行為有無社會秩序維護法第88條第1款：「有
      左列各款行為之一者，處新臺幣3,000元以下罰鍰：未經
      他人許可，釋放他人之動物、船筏或其他物品，或擅駛他
      人之車、船者」行政罰規定之適用，依同法第33條、第43
      條之規定，核屬管轄警察機關之權責；另被告擅自使用被
      害人車輛之行為，是否成立民法上之侵權行為或不當得利
      ，事屬當事人間之民事紛爭，本院無從審認，附此說明。
    (五)此外，復查無其他積極證據足以證明被告涉犯聲請簡易判
      決處刑意旨所指之竊盜罪，且被告「使用竊盜」係刑法不
      罰之行為，自應依法諭知被告無罪之判決。
四、被告乙○○經合法傳喚，無正當理由不到庭，本件為應諭知
    無罪判決之案件，爰不待被告陳述逕行判決。
據上論斷，應依刑事訴訟法第452條、第284條之1、第301條第1
項、第306條，判決如主文。
本案經檢察官蕭方舟到庭執行職務。
中    華    民    國    97    年    5     月     9    日
                  刑事第十庭        法  官  呂煜仁
上正本證明與原本無異。
如不服本判決，應於判決送達後10日內向本院提出上訴狀（應抄
附繕本）。告訴人或被害人如對於本判決不服者，應具備理由請
求檢察官上訴，其上訴期間之計算係以檢察官收受判決正本之日
期為準。
                                    書記官  陳泰寧
中    華    民    國    97    年    5     月    12    日


司法院資訊處製作；財團法人民間司法改革基金會備份。
